【裁判字號】    97,訴,931
【裁判日期】    980402
【裁判案由】    毒品危害防制條例
【裁判全文】
臺灣桃園地方法院刑事判決               97年度訴字第931號
公  訴  人  臺灣桃園地方法院檢察署檢察官
被      告  甲○○
選任辯護人  何啟熏律師
被      告  丁○○
選任辯護人  林永祥律師
上列被告等因違反毒品危害防制條例案件，經檢察官提起公訴（
97年度偵字第15495 號），本院判決如下：
    主  文
甲○○販賣第二級毒品，累犯，處有期徒刑玖年。扣案之第二級
毒品甲基安非他命（毛重伍佰貳拾壹點陸肆公克、驗餘淨重伍佰
零伍點柒零公克）沒收銷燬之；扣案之毒品甲基安非他命外包裝
壹個（重拾伍點陸肆公克）、搭配門號0000000000號
之行動電話壹具（含SIM 卡壹張）均沒收。
丁○○無罪。
    事  實
一、甲○○於民國80、81年間因肅清煙毒條例等案件，經臺灣高
    等法院臺南分院以81年度上訴字第1375號及81年度上訴字第
    1035號判決分別判處有期徒刑4 年、3 年2 月確定，並經臺
    灣高等法院臺南分院以82年度聲字第107 號裁定應執行有期
    徒刑6 年4 月確定，經入監執行後而於86年4 月18日假釋併
    付保護管束出監，嗣遭撤銷假釋，尚餘殘刑有期徒刑5 年5
    月18日；另於89年間再因違反毒品危害防制條例案件，經臺
    灣高等法院臺南分院以89年度上訴字第1459號判決判處有期
    徒刑10月確定，並經臺灣高等法院臺南分院以96年度聲減字
    第47號裁定減刑，經與前開殘刑有期徒刑5 年5 月18日接續
    執行，於96年7 月16日因徒刑執行完畢出監（於本案構成累
    犯），猶不知悔改，明知甲基安非他命為毒品危害防制條例
    第2 條第2 項第2 款所規定之第二級毒品，依法不得販賣，
    竟基於販賣第二級毒品甲基安非他命以營利之犯意，先透過
    友人乙○○（乙○○所涉違反毒品危害防制條例案件部分，
    業經起訴，現由本院審理中）之介紹，欲向丙○○（丙○○
    所涉違反毒品危害防制條例案件部分，業經起訴，現由本院
    審理中）販入價值新臺幣（下同）100 萬元之第二級毒品甲
    基安非他命後，再伺機賣出牟利。嗣於97年7 月8 日下午，
    甲○○以其持用搭配門號0000000000號之行動電話1 支（內
    含SIM 卡1 張）接獲乙○○通知可以北上進行毒品交易後，
    甲○○隨即搭乘由不知情之丁○○所駕駛之車號DY─0617號
    自用小客車從嘉義北上，並於同日晚間11時40分許，抵達約
    定之國道1 號高速公路新屋交流道附近之「麥當勞速食餐廳
    」前與乙○○、丙○○碰面後，旋又駕車跟隨丙○○所駕駛
    之車號1163─EA號自用小客車（車內另載有乙○○及丙○○
    之女友戊○○），返回丙○○位於桃園縣平鎮市○○○路3
    號10樓之租屋處。俟抵達上址租屋處樓下時，丁○○即在車
    上等候甲○○，而甲○○與乙○○、丙○○、戊○○一行人
    進入上址客廳後，即將100 萬元現金交給丙○○，並自丙○○處取得第二級毒品甲基安非他命1 包（毛重521.64公克、
    驗餘淨重50 5.70 公克、包裝塑膠袋重15.64 公克），而販
    入上開毒品以伺機賣出牟利。嗣於翌日（即97年7 月9 日）
    凌晨0 時30分許，甲○○搭乘丁○○駕駛之上開車輛欲返回
    嘉義而行經桃園縣平鎮市○○路○ 段國道1 號高速公路新屋
    交流道南下閘道口前時，為埋伏之海岸巡防署查緝人員及警
    方人員共同查獲，並扣得上開第二級毒品甲基安非他命1 包
    及甲○○所有供其與乙○○聯絡販入毒品事宜所用搭配門號
    0000000000號之行動電話1 支（內含SIM 卡1 張）。
二、案經行政院海岸巡防署北部地區巡防局連江機動查緝隊移送
    臺灣桃園地方法院檢察署檢察官偵查起訴。
    理  由
壹、證據能力方面：
一、按刑事訴訟法第158條之3規定：「證人、鑑定人依法應具結
    而未具結者，其證言或鑑定意見，不得作為證據。」所謂「
    依法應具結而未具結者」，係指檢察官或法官依刑事訴訟法
    第175 條之規定，以證人身分傳喚被告以外之人（證人、告
    發人、告訴人、被害人、共犯或共同被告）到庭作證，或雖
    非以證人身分傳喚到庭，而於訊問調查過程中，轉換為證人
    身分為調查時，此時其供述之身分為證人，則檢察官、法官
    自應依本法第186 條有關具結之規定，命證人供前或供後具
    結，其陳述始符合第158 條之3 之規定，而有證據能力。若
    檢察官或法官非以證人身分傳喚而以共犯、共同被告身分傳
    喚到庭為訊問時，其身分既非證人，即與「依法應具結」之
    要件不合，縱未命其具結，純屬檢察官或法官調查證據職權
    之適法行使，當無違法可言。而前揭不論係本案或他案在檢
    察官面前作成未經具結之陳述筆錄，係屬被告以外之人於偵
    查中向檢察官所為之陳述，本質上屬於傳聞證據，基於保障
    被告在憲法上之基本訴訟權，除該被告以外之人死亡、身心
    障礙致記憶喪失或無法陳述、滯留國外或所在不明而無法傳
    喚或傳喚不到、或到庭後拒絕陳述等情形外，如已經法院傳
    喚到庭具結而為陳述，並經被告之反對詰問，前揭非以證人
    身分而在檢察官面前未經具結之陳述筆錄，除顯有不可信之
    情況者外，自得依本法第159 條之1 第2 項之規定，得為證
    據，不能因陳述人未經具結，即一律適用本法第158 條之3
    之規定，排除其證據能力（最高法院97年度台上字第2175號
    判決意旨可資參照）。查證人即另案被告戊○○於97年7 月
    10日接受檢察官訊問時所為之陳述（見97年度偵字第15495
    號卷第169 反面至171 頁），係以被告身分應訊，其身分既
    非證人，即無刑事訴訟法第158 條之3 規定之適用，是被告
    丁○○選任辯護人以證人戊○○於檢察官訊問時之陳述未經
    具結而認無證據能力云云，容有誤會。又本院已依法傳喚證
    人戊○○到庭接受交互詰問，實已賦予被告等人對質詰問權
    ，且證人戊○○於檢察官訊問時之供述，就偵查筆錄製作之
    原因、過程及其功能等加以觀察其信用性，並無顯不可信之
    情況，依刑事訴訟法第159 條之1 第2 項之規定，自應具有
    證據能力。
二、又按被告以外之人於審判外之陳述，雖不符前4 條之規定，
    而經當事人於審判程序同意作為證據，法院審酌該言詞陳述
    或書面陳述作成時之情況，認為適當者，亦得為證據；當事
    人、代理人或辯護人於法院調查證據時，知有第159 條第1
    項不得為證據之情形，而未於言詞辯論終結前聲明異議者，
    視為有前項之同意，刑事訴訟法第159 條之5 定有明文。經
    查，本案所引用之其餘供述證據，經本院依法踐行調查證據
    程式，檢察官、被告及選任辯護人均不爭執證據之證據能力
    ，且迄本院言詞辯論終結前未就證據之證據能力聲明異議，
    又查無依法應排除其證據能力之情形，是後述所引用供述證
    據之證據能力均無疑義，依法自有證據能力，均得作為本案
    證據。
三、另按司法警察機關於合乎通訊保障及監察法第5 條第1 項所
    規定之要件，偵查中由檢察官依司法警察機關聲請或依職權
    以書面記載第11條之事項，並敘明理由、檢附相關文件，聲
    請該管法院核發通訊監察書後，即得實施通訊監察，通訊保
    障及監察法第5 條定有明文。查本案員警對卷附門號000000
    0000號行動電話實施監聽錄音，已依法取得法官核發之通訊
    監察書，有卷附通訊監察書（含通訊監察書電話附表）在卷
    可稽（見97年度偵字第15495 號卷第55至56頁）。又依據該
    通訊監察書暨電話附表記載，案由及涉嫌觸犯之法條為毒品
    危害防制條例等實施監察通訊，監察方法為監聽、錄音，因
    之，前開通訊監察書均已載明涉嫌觸犯案由、監察對象、監
    察之通訊種類及號碼等足資識別之特徵、監察處所、理由、
    方法、聲請機關或依職權核發、執行機關、適用法條、監聽
    結果報告等事項，已符合前開法定要件，是以本案員警對上
    開行動電話實施監聽錄音，並未逾越授權實施監察之範圍。
    再者，監聽取得之錄音，是憑機械力照受監聽人之陳述所錄
    製，並未具操作者個人主觀之意見，又監聽錄音內容所呈現
    者，即為待證事實本身，並非擬援用經錄音之對話以證明發
    生於對話前之另一歷史社會事實，是以監聽錄音相對於所欲
    證明之待證事實，非屬供述證據，核無傳聞法則之適用，復
    無證據顯示該錄音係經變造、偽造或存有其他不法情事，依
    法自具有證據能力。又監聽譯文則係執行監聽機關依通訊保
    障及監察法第16條第1 項規定，向通信監察書核發人所提有
    關執行情形報告之一部分，核屬公務員職務上製作之紀錄文
    書，且無證據可認製作者有故為出入，或譯文內容存有詐偽
    等顯不可信之情況，又檢察官、被告及選任辯護人亦均不爭
    執該監聽譯文之證據能力，且迄本院言詞辯論終結前未就證
    據之證據能力聲明異議，因之，該監聽譯文自具有證據能力
    。
四、另扣案物品及查獲照片7 張（見97年度偵字第15495號卷第3
    7 至39頁）與本案事實具有自然關聯性，復屬物證性質，且
    查無事證足認有違背法定程式或經偽造、變造所取得之情事
    ，況公訴人及被告、辯護人對此部分之證據能力亦不爭執，
    是堪認有證據能力。
五、內政部刑事警察局97年7 月30日刑鑑字第0970108835號鑑定
    書1 份（見97年度偵字第15495 號卷第157 頁），係該局依
    檢察機關概括授權執行鑑定職務所出具之書面鑑定報告，依
    刑事訴訟法第208 條第1 項規定無須準用鑑定人具結之規定
    ，且屬同法第159 條第1 項之法律另有規定之傳聞例外，自
    得作為證據。
六、扣案之第二級毒品甲基安非他命1 包及搭配門號0000000000
    號之行動電話1 支（內含SIM 卡1 張），並非供述證據，無
    傳聞法則之適用，然與本案具有關聯性，且上開物證經司法
    警察合法取得，又公訴人及被告、辯護人對此部分之證據能
    力亦不爭執，自具有證據能力。
貳、有罪方面：
一、訊據被告甲○○固坦承有於上揭時地向丙○○購入上開第二
    級毒品甲基安非他命之事實，惟矢口否認有何販賣第二級毒
    品之犯行，辯稱：購入之上開毒品是伊自己要施用，並非要
    販賣以營利云云。經查：
（一）被告甲○○於上揭時地透過友人乙○○之介紹而以100 萬
      元之價額向丙○○購入第二級毒品甲基安非他命1 包之事
      實，業據被告甲○○於本院審理時供認在卷，且證人即被
      告丁○○、另案被告乙○○、丙○○、戊○○亦於本院審
      理時就案發當天碰面及共同前往丙○○上開租屋處等情證
      述明確，復有丙○○所持用0000000000號行動電話門號監
      聽譯文1 份、扣案物品、查獲照片7 張及內政部刑事警察
      局97年7 月30日刑鑑字第0970108835號鑑定書1 份在卷可
      稽（見97年度偵字第15495 號卷第57至76頁、第37至39頁
      、第107 至108 頁、第157 頁），並有扣案之第二級毒品
      甲基安非他命1 包（毛重521.64公克、驗餘淨重505.70公
      克、包裝塑膠袋重15.64 公克）及搭配門號0000000000號
      之行動電話1 支（內含SIM 卡1 張）為憑，足認被告甲○○上開任意性之供述與事實相符，堪以採信。
（二）被告雖以前詞置辯，惟甲基安非他命不僅價格高昂，且具
      有極易溶於水或酒精、易受潮變質、保存不易之特性，一
      般單純施用者均僅分次購買少量而可供短期施用之毒品，
      待用盡時再行購入，以避免毒品變質無法施用或遭警查獲
      移送法辦沒收毒品造成慘重之損失。而依文獻記載，甲基
      安非他命之估計最低致死劑量為1 公克（法務部調查局92
      年12月8 日調科壹字第09200414030 號函參照），是依本
      案扣案之甲基安非他命合計驗前淨重高達510 公克，純度
      高達96％之情形觀之，被告甲○○每日至多僅能施用1.1
      公克之扣案甲基安非他命，以此計算，被告甲○○至少需
      時1 年4 月始能將扣案甲基安非他命用罄。且縱認被告甲○○對甲基安非他命之耐受性特別高，而採信其每日施用
      2 、3 克甲基安非他命之辯解，則扣案甲基安非他命亦可
      供被告甲○○連續、不間斷施用170 至255 日之久，故不
      論何種情況，扣案甲基安非他命均顯非被告甲○○短期內
      可施用完罄，則其一次販入需時170 日，甚至需時1 年4
      月始能用盡之甲基安非他命，已與一般單純施用者購買施
      用之情形迥然不同，其辯稱係供己施用云云，顯與常情不
      符，殊難採信。再者，依被告甲○○所辯其每日需施用2
      、3 克安非他命之施用量計算，其一年光花費於毒品之金
      額將高達一百七十萬至二百萬元，然被告甲○○不僅未提
      供其擁有穩定工作之證明，亦未提出其薪資所得資料或足
      以證明其資力之相關文件，則其是否擁有此等經濟能力可
      供其施用大量毒品，已非無疑。況縱認被告甲○○具一般
      人之經濟能力，依我國96年平均國民所得約為50萬元之統
      計數字計算，被告甲○○係花費將近二年之全部所得販入
      扣案毒品，而此更顯與一般經驗法則及論理法則理相悖，
      稽此益徵被告甲○○所辯販入之毒品係供己施用云云，實
      係事後卸責之詞，不足採信。
（三）按被告甲○○基於販賣之意圖而販入前開大量之毒品甲基
      安非他命，已如前述，雖無積極之證據可資證明其有實際
      賣出毒品甲基安非他命予他人之情事，且因被告甲○○否
      認上開販賣犯行，致無從詳細查悉其販賣扣案甲基安非他
      命之實際利得與價差，惟販賣毒品係違法行為，非可公然
      為之，亦無公定之價格，不論任何包裝，均可任意分裝增
      減分量，而每次買之價量，亦可能隨時依雙方間之關係深
      淺、資力、需求量及對行情之認知、來源是否充裕、查緝
      是否嚴緊，購買者被查獲時供述購買對象之可能性風險之
      評估等，因而異其標準，並機動調整，非可一概而論，販
      賣之利得除經坦承犯行或價量俱臻明確外，委難察得實情
      ，販賣之人從價差或量差中牟利方式雖異，其意圖營利之
      非法販賣行為則一，是除非別有事證，足認係按同一價量
      委買、轉售或無償贈與，確未牟利外，尚難執此遽認非法
      販賣之證據有所未足，致使知過坦承者難辭重典，飾辭否
      認者反得僥倖，而失情理之平。再參酌第二級毒品甲基安
      非他命，物稀價昂，取得不易，且此等交易為政府懸為嚴
      予取締之犯罪，苟無利可圖，應無甘冒被查緝法辦重刑之
      危險，平白無端義務為該買賣之工作，是其販入之價格必
      較售出之價格低廉，而有從中賺取買賣差價牟利之意圖，
      應屬合理之認定。而依卷附被告甲○○前案紀錄表之記載
      ，其有多次違反毒品危害防制條例前科，其對於毒品價格
      昂貴，取得不易，毒品交易為政府檢警機關嚴予取締之犯
      罪，法律並就此懸有重典處罰，當知之甚稔，自客觀以言
      ，倘無利可圖，被告甲○○又何需販入大量毒品甲基安非
      他命，甘冒重典，以原價買賣上開毒品之理，足見被告甲○○販入上開毒品之價格必較所販出之價格低廉，而有從
      中賺取差價牟利之營利意圖。
（四）綜上所述，本件事證明確，被告甲○○上揭販賣毒品之犯
      行堪以認定，應依法論科。
二、論罪科刑部分：
（一）按毒品危害防制條例第4 條第2 項所謂販賣行為，不以販
      入後復行賣出為必要，祇要以營利之意思為目的，而有販
      入或賣出二者其一之行為，即足構成；行為人持有第二級
      毒品，有以主觀上營利售賣意圖而販入第二級毒品，其雖
      未及賣出，仍應論以販賣第二級毒品罪既遂罪責，此與意
      圖販賣而非法持有毒品罪，乃指意圖販賣而販入以外之原
      因而持有，嗣持有後始意圖販賣者，迥然不同，此有最高
      法院90年台上字第1898號判決、91年度台上字第2048號判
      決要旨足資參照。被告甲○○在上開時、地，向丙○○販
      入扣案之第二級毒品甲基安非他命1 包（毛重521.64公克
      、驗餘淨重505.70公克、包裝塑膠袋重15.64 公克）之初
      ，即有轉售從中牟利之意圖，已如前述，是被告甲○○基
      於營利之目的販入上開毒品，則其販賣第二級毒品之犯行
      已然成立，縱其販入後未及賣出前，即為警查獲，亦無礙
      於該罪之成立，故核被告甲○○所為，係犯毒品危害防制
      條例第4 條第2 項之販賣第二級毒品罪。
（二）被告甲○○持有第二級毒品甲基安非他命之低度行為，應
      為販賣之高度行為所吸收，不另論罪。
（三）查被告甲○○於80、81年間因肅清煙毒條例等案件，經臺
      灣高等法院臺南分院以81年度上訴字第1375號及81年度上
      訴字第1035號判決分別判處有期徒刑4 年、3 年2 月確定
      ，並經臺灣高等法院臺南分院以82年度聲字第107 號裁定
      應執行有期徒刑6 年4 月確定，經入監執行後而於86年4
      月18日假釋併付保護管束出監，嗣遭撤銷假釋，尚餘殘刑
      有期徒刑5 年5 月18日；另於89年間再因違反毒品危害防
      制條例案件，經臺灣高等法院臺南分院以89年度上訴字第
      1459號判決判處有期徒刑10月確定，並經臺灣高等法院臺
      南分院以96年度聲減字第47號裁定減刑，經與前開殘刑有
      期徒刑5 年5 月18日接續執行，於96年7 月16日因徒刑執
      行完畢出監，此有臺灣高等法院被告前案紀錄表1 份存卷
      可按，其受有期徒刑之執行完畢後5 年以內故意再犯本件
      有期徒刑以上之罪，係屬累犯，除就販賣第二級毒品罪法
      定刑無期徒刑部分依法不得加重外，其餘部分均應依累犯
      規定加重其刑。
（四）被告甲○○之選任辯護人雖以被告甲○○於為警查獲後主
      動供出毒品之來源，並因而查獲丙○○，而認被告甲○○
      符合毒品危害防制條例第17條減輕其刑之規定云云。然按
      毒品危害防制條例第17條規定：「犯同條例第4 條第1 項
      至第4 項、第5 條第1 項至第4 項前段、第6 條第1 項至
      第4 項、第7 條第1 項至第4 項、第8 條第1 項至第4 項
      、第10條或第11條第1 項、第2 項之罪，供出毒品來源，
      因而破獲者，得減輕其刑。」，其立法用意，旨在鼓勵被
      告供出其所製造、運輸、販賣或持有之毒品來源，俾追究
      出該毒品之前手，以澈底清除毒品氾濫。而其所稱「供出
      毒品來源，因而破獲者」，係指被告供出毒品來源之有關
      資料，諸如前手之姓名、年籍、住居所、或其他足資辨別
      之特徵等，使調查或偵查犯罪之公務員因而對之發動調查
      或偵查並破獲者而言。申言之，被告之「供出毒品來源」
      ，與調查或偵查犯罪之公務員對之發動調查或偵查並進而
      破獲之間，論理上須具有先後且相當的因果關係，非謂被
      告一有「自白」、「指認」毒品來源之人，而破獲在後，
      即得依上開規定予以減刑。若被告供出毒品來源者之前，
      調查或偵查犯罪之公務員已有確切之證據，足以合理之懷
      疑被告所供販賣毒品來源之人，則嗣後之破獲與被告之「
      供出毒品來源」間，即欠缺先後且相當的因果關係，自不
      得適用上開規定予以減刑（參見最高法院97年度台上字第
      1475號判決意旨）。查本件係員警依本院97年7 月3 日核
      發之97年度聲監字第000380號通訊監察書（見97年度偵字
      第15495 號卷55頁），監聽丙○○持用之0000000000號行
      動電話門號因而查獲被告甲○○本件之犯行，足見於被告
      甲○○供出毒品來源者之前，本件查獲之員警已有確切之
      證據，足以合理懷疑被告甲○○所販入毒品之來源為何人
      ，是依上揭意旨，自難謂嗣後查獲丙○○與被告甲○○之
      「供出毒品來源」間，具相當之因果關係，是被告甲○○
      自無由適用上開規定予以減刑，被告甲○○之選任辯護人
      上開主張，容有誤會，附此敘明。
（五）本院審酌被告甲○○視政府反毒政策及宣導如無物，意圖
      營利而販入第二級毒品甲基安非他命，影響所及，非僅他
      人之生命、身體將可能受其侵害，社會、國家之法益亦不
      能免，為害之鉅，當非個人一己之生命、身體法益所可比
      擬，自應嚴厲懲罰，嗣被告甲○○於本院審理時仍飾詞圖
      卸其責，所為本應受有相當程度之刑事非難，惟考量被告
      甲○○販入之上開毒品未及賣出即為警查獲，幸未造成具
      體之實害，並帶同警方順利查獲丙○○等人，復兼衡被告
      甲○○之素行、動機、目的、販入之毒品數量及犯後態度
      等一切情狀，量處如主文所示之刑，以資懲儆。
（六）沒收：
    (1)扣案之甲基安非他命（毛重521.64公克、驗餘淨重505.70
      公克），係毒品危害防制條例所規定之第二級毒品，應依
      毒品危害防制條例第18條第1 項前段之規定，宣告沒收銷
      燬之。
    (2)又包裝上開第二級毒品甲基安非他命之外包裝1 個，有防
      止毒品裸露、潮濕及便於攜帶之功能，為被告甲○○所有
      供犯本案毒品危害防制條例第4 條第2 項販賣第二級毒品
      罪所用之物，爰併依同條例第19條第1 項之規定，予以宣
      告沒收。
    (3)再扣案搭配門號0000000000號之行動電話1 支（內含SIM
      卡1 張）為被告甲○○所有，並係供被告甲○○與乙○○
      聯繫販入本件第二級毒品甲基安非他命所用之物，業據被
      告甲○○供認在卷，應依毒品危害防制條例第19條第1 項
      規定諭知沒收。
    (4)另於被告甲○○身上扣得分別搭配門號0000000000、0000
      000000、0000000000號之行動電話3 支（內含SIM 卡各1
      張）等物，查無證據證明與被告甲○○本案所犯販賣第二
      級毒品犯行相關，且上開扣案物品性質上亦均非屬違禁物
      ，是尚乏沒收之依據，爰不予宣告沒收，併予敘明。
參、無罪方面：
一、公訴意旨略以：被告丁○○明知被告甲○○北上之目的係要
    購入毒品南下販賣，竟基於幫助之意思，駕駛車號DY─0617
    號自用小客車至嘉義火車站前搭載甲○○後，隨即開車北上
    ，並於同日晚間11時40分許，抵達約定之國道1 號高速公路
    新屋交流道附近之「麥當勞速食餐廳」前與乙○○、丙○○
    碰面後，旋又駕車跟隨丙○○所駕駛之車號1163─EA號自用
    小客車（車內另載有乙○○及丙○○之女友戊○○），返回
    丙○○位於桃園縣平鎮市○○○路3 號10樓之租屋處。被告
    丁○○與被告甲○○、乙○○、丙○○、戊○○等人進入上
    址租屋處客廳後，被告甲○○及與丙○○進行毒品交易，由
    被告甲○○將100 萬元現金交給丙○○後，丙○○隨即將裝
    在袋子內之高純度第二級毒品甲基安非他命1 包（毛重521.
    64公克、驗餘淨重505.70公克、包裝塑膠袋重15.64 公克）
    交給被告甲○○收執。而交易結束後，被告丁○○隨即駕車
    搭載被告甲○○及上開甲基安非他命離開上址欲返回嘉義，
    因認被告丁○○係涉犯刑法第30條第1 項、毒品危害防制條
    例第4 條第2 項之幫助販賣第二級毒品罪嫌。
二、按犯罪事實應依證據認定之，無證據不得認定其犯罪事實，
    又不能證明被告犯罪者，應諭知無罪之判決，刑事訴訟法第
    154 條第2 項、第301 條第1 項定有明文。刑事訴訟法上所
    謂認定犯罪事實之證據，係指足以認定被告確有犯罪行為之
    積極證據而言，如未能發現相當證據或證據不足以證明，自
    不能以推測或擬制之方法，以為裁判基礎，最高法院29年上
    字第3105號及40年臺上字第86號分別著有判例；又認定不利
    於被告之事實，須依積極證據，苟積極證據不足為不利被告
    之認定時，即應為有利於被告之認定，更不必有何有利之證
    據，有最高法院30年上字第816 號判例可資參照。且刑事訴
    訟上證明之資料，無論其為直接或間接證據，均須達於通常
    一般之人均不致有所懷疑，而得確信其為真實之程度，始得
    據為有罪之認定，若其關於被告是否犯罪之證明未能達此程
    度，而有合理懷疑之存在，致使無從形成有罪之確信，根據
    「罪證有疑，利於被告」之證據法則即不得遽為不利被告之
    認定，亦有最高法院76年度台上字第4986號判例可稽。
三、公訴人認被告丁○○涉有上開所示之犯行，無非係以被告丁○○於本院羈押訊問時供述：伊猜想被告甲○○是要去賣毒
    品等語；證人甲○○於本院審理時證述：從嘉義到桃園的路
    途中完全沒有停車，伊在車上與乙○○聯繫碰面的時間、地
    點，被告丁○○都有聽到等語；證人戊○○於檢察官訊問時
    證述：被告丁○○有共同上樓目睹被告甲○○與丙○○交易
    毒品之情事等語；證人即查獲員警陳帝延於本院審理時證述
    ：逮捕當時被告丁○○自承以為是黑吃黑而沒有停車等語，
    而認被告丁○○知悉被告甲○○係要北上購買毒品，並基於
    幫助之故意為客觀上之幫助行為。及以被告丁○○當時身無
    分文，若非知悉被告甲○○北上之目的，豈會向當鋪抵押典
    當借款2000元來支付北上之油資及過路費之推論，認定被告
    丁○○知悉被告甲○○購買毒品轉手後必可獲得重大之收入
    ，故而抵押典當物品而取得2000元等情，為其主要依據。惟
    訊據被告丁○○堅詞否認有何幫助販賣第二級毒品之犯行，
    辯稱：伊並不知道被告甲○○此次北上之目的，也沒有至丙○○上開租屋處內，且伊遭員警逮捕時並沒有說黑吃黑這句
    話等語。
四、經查：
（一）被告丁○○於警詢、檢察官訊問及本院審理時均供述：伊
      不知道被告甲○○北上的目的，被告甲○○僅有告訴伊要
      北上找朋友而已等語（見97年度偵字第15495 號卷第17至
      20頁、第125 至126 頁、本院98年3 月19日審判筆錄第25
      頁），核與證人即同案被告甲○○於警詢及本院審理時證
      述：伊沒有告訴被告丁○○係要北上購買毒品，只有告訴
      被告丁○○是要找朋友等語相符（見97年度偵字第15495
      號卷第9 至12頁、本院98年3 月19日審判筆錄第18至23頁
      ），則被告丁○○是否確實知悉同案被告甲○○係北上購
      買毒品，尚屬有疑。又公訴人雖以被告丁○○於本院羈押
      時供述：伊猜想被告甲○○是要去賣毒品等語及證人即同
      案被告甲○○於本院審理時證述：從嘉義到桃園的路途中
      完全沒有停車，伊在車上與乙○○聯繫碰面的時間、地點
      ，被告丁○○都有聽到等語，而認被告丁○○應可知悉被
      告甲○○係要去購買毒品，然查，被告丁○○於本院羈押
      訊問時供述：「因我這兩天休息，我哥哥拜託我從嘉義載
      他去找朋友，我不知道他要去買毒品，他沒有跟我說要幹
      嘛」等語，核與其於警詢、檢察官訊問及本院審理時供述
      之內容相符，雖被告丁○○於本院羈押訊問時亦供述：「
      我猜想他是要去買毒品，但我不知道他一次買這麼多」等
      語，惟此僅得認被告丁○○已懷疑被告甲○○北上之目的
      係為購買毒品，尚無從證明被告丁○○已知悉被告甲○○
      欲購買之毒品數量、目的，更無證據足以證明被告丁○○
      事先已知悉被告甲○○北上購買毒品係為將來販賣之用。
      又證人即同案被告甲○○於本院審理時亦證述：伊在車上
      跟乙○○聯繫，僅單純約定碰面之地點、時間，並沒有談
      及購買毒品的事等語（本院98年3 月18日審判筆錄第22頁
      ），自難僅以被告丁○○猜想被告甲○○係北上購買毒品
      ，即遽認被告丁○○有幫助同案被告甲○○販賣毒品之故
      意。
（二）又證人戊○○於檢察官訊問時雖證述：被告丁○○有共同
      上樓目睹被告甲○○與丙○○交易毒品云云（見97年度偵
      字第15495 號卷第170 頁），然其於本院審理時則已改證
      稱：伊當時並沒有看到幾個人上樓等語（見本院97年11月
      28日審判筆錄第8 頁），且證人乙○○、丙○○於本院審
      理時亦均證述：跟被告甲○○一起來的人並沒有跟伊等上
      去丙○○的家等語（見本院97年11月28日審判筆錄第13頁
      、第18頁、第23頁、第24頁），是證人戊○○上開於檢察
      官訊問時之證述內容顯與其於本院審理時之證述及證人乙○○、丙○○於本院審理時之證述明顯存有出入，是證人
      戊○○上開於檢察官訊問時之證述是否與事實相符，容有
      疑義。參以證人乙○○、丙○○、戊○○就被告丁○○並
      未進入丙○○住處一情，其等於本院審理時經隔離詰問後
      均為相同之陳述，且與被告丁○○之辯解一致，因之，證
      人戊○○於檢察官訊問時所為陳述之憑信性顯較其於本院
      審理時之證述內容為低，自不得據以對被告丁○○為不利
      之認定。
（三）另證人陳帝延於本院審理時雖證述：當時被告丁○○駕駛
      的車輛衝撞伊的車輛，伊很生氣，就跟被告丁○○說「跟
      你講警察你還衝撞」，緊接著問被告為何衝撞警車，被告
      丁○○就以台語說「我以為是黑吃黑」，當時另2 名員警
      張弘杰、楊卓昌應該也有聽到被告丁○○講這些話等語（
      見本院98年1 月16日審判筆錄第10頁），然證人即查獲員
      警張弘杰、楊卓昌於本院審理時均證述：伊等當時並沒有
      聽到被告丁○○與其他員警的對話，也不知道被告丁○○
      有無說「我以為是黑吃黑」這句話等語（見本院98年3 月
      18日審判筆錄第3 至13頁），且證人即查獲員警陳俊宏於
      本院審理時亦證述：伊有聽到張弘杰問被告丁○○「為何
      已經表明身分我們是警察，你們為何還要倒車衝撞」，當
      時被告丁○○回答不知道伊等是警察，以為是碰到搶劫還
      是什麼的，伊只有聽到被告丁○○講這些話，至於還有無
      講其他話伊沒有注意聽，也沒有聽到「我以為你們是黑吃
      黑」這句話等語（見本院98年1 月16日審判筆錄第18至21
      頁），則被告丁○○當時是否確有講「我以為是黑吃黑」
      這句話尚非無疑。況縱認被告丁○○當時確有講過「我以
      為是黑吃黑」這句話，然此或僅可推認被告丁○○知悉或
      懷疑被告甲○○北上係從事不法之交易而已，然既無證據
      證明被告丁○○確實知悉被告甲○○係北上購入毒品之目
      的係欲販售，自難僅以被告丁○○於遭警逮捕訊問時有講
      過「我以為是黑吃黑」這句話，即遽認被告丁○○事先已
      知悉被告甲○○係北上販入毒品而伺機於事後出售營利。
（四）另公訴人以被告丁○○當時身無分文，若非知悉被告甲○○北上之目的，豈會向當鋪抵押典當借款2000元來支付北
      上之油資及過路費，而推論被告丁○○亦知悉此次被告甲○○購買毒品轉手後必可獲得重大之收入云云，然此僅屬
      公訴人臆測之詞，尚乏其他證據可資佐證被告丁○○確有
      幫助販賣第二級毒品之犯意，自不得依此推論即為被告丁○○不利之認定。又公訴人雖聲請調取被告丁○○郵局帳
      戶資料，以查明被告丁○○是否與被告甲○○共同出資購
      買毒品等情，然證人甲○○於本院審理時既已證述：當天
      伊身上帶的100 萬元，被告丁○○並沒有出資，也不曾領
      過較大筆的金額給伊等語（見本院98年3 月18日審判筆錄
      第22頁），則公訴人所存被告丁○○恐有共同出資購買毒
      品之質疑已難成立，況被告丁○○之郵局帳戶是否有提領
      款項之紀錄，亦與本件被告丁○○是否涉有幫助販賣毒品
      罪嫌無必然之關連性，且無從僅依上開調查之證據即認被
      告丁○○有本件之犯行，是認無調查之必要，附此敘明。
五、綜上論述，尚難認被告丁○○所辯係虛構之詞，本件公訴意
    旨所憑事證尚無從形成被告丁○○有罪論斷之確信，此外，
    復查無其他積極事證足以證明被告丁○○確有幫助販賣第二
    級毒品之犯行，自屬不能證明其犯罪，揆諸首揭法條、判例
    要旨及說明，應諭知被告丁○○無罪之判決。
據上論斷，應依刑事訴訟法第299 條第1 項前段、第301 條第1
項，毒品危害防制條例第4 條第2 項、第18條第1 項前段、第19
條第1 項，刑法第11條前段、第47條第1 項，判決如主文。
本案經檢察官顏世翠到庭執行職務。
中    華    民    國    98    年    4    月      2    日
                  刑事第十二庭  審判長法  官  魏  于  傑
                                      法  官  李  文  娟
                                      法  官  羅  國  鴻
以上正本證明與原本無異。
如不服本判決，應於判決送達後10日內向本院提出上訴狀（應附
繕本），其未敘述上訴理由者，應於上訴期間屆滿後20日內補提
理由書狀於本院，上訴於臺灣高等法院。
                                      書記官  戴  育  萍
中    華    民    國    98    年    4     月    13    日
【論罪科刑法條】
毒品危害防制條例第4條
製造、運輸、販賣第一級毒品者，處死刑或無期徒刑；處無期徒
刑者，得併科新臺幣1 千萬元以下罰金。
製造、運輸、販賣第二級毒品者，處無期徒刑或7 年以上有期徒
刑，得併科新臺幣7 百萬元以下罰金。
製造、運輸、販賣第三級毒品者，處5 年以上有期徒刑，得併科
新臺幣5 百萬元以下罰金。
製造、運輸、販賣第四級毒品者，處3 年以上10年以下有期徒刑
，得併科新臺幣3 百萬元以下罰金。
製造、運輸、販賣專供製造或施用毒品之器具者，處1 年以上7
年以下有期徒刑，得併科新臺幣1 百萬元以下罰金。
前五項之未遂犯罰之。


司法院資訊處製作；財團法人民間司法改革基金會備份。
